【裁判字號】    89,訴,207
【裁判日期】    890823
【裁判案由】    誣告
【裁判全文】
台灣苗栗地方法院刑事判決                          八十九年度訴字第二七號
    公  訴  人  臺灣苗栗地方法院檢察署檢察官
    被      告  戊○○
右列被告因誣告案件，經檢察官提起公訴（八十九年度偵字第一七四八號），本院判
決如左：
    主  文
戊○○意圖他人受刑事處分，向該管公務員誣告，處有期徒刑貳月，緩刑貳年。
    事  實
戊○○曾於民國八十二年間，邀丙○○○參與其自任會首之互助會，丙○○○乃同時
以其子女甲○○、張宏毅、乙○○及其胞妹黃秋榮之名義共參與六會。之後，戊○○
因與丙○○○對於會款發生爭執，戊○○遂對丙○○○提起詐欺之告訴，嗣經台灣苗
栗地方法院檢察署檢察官以八十七年度偵字第二二七號為不起訴處分確定。詎戊○○
猶不甘休，竟意圖使丙○○○受刑事處分，明知丙○○○當時係以其子女甲○○、張
宏毅、乙○○及其胞妹黃秋榮之名義參與其上開互助會，卻於八十七年十二月間，偽
稱丙○○○偽造上述四人名義參與前開互助會，並偽造該四人會員身分投標，使其誤
信該四人標得會款，陷於錯誤而交付會款予丙○○○，而再度對丙○○○提出偽造文
書告訴，嗣經台灣苗栗地方法院檢察署檢察官以八十七年度偵字第五四七號為不起訴
處分確定，並為台灣高等法院台中分院檢察署檢察官以八十八年度議信字第九五二號
處分書駁回再議確定。案經丙○○○請臺灣苗栗地方法院檢察署檢察官偵查起訴。
    理  由
一、訊據被告戊○○矢口否認有何誣告之犯行，辯稱：伊不知告訴人丙○○○係以其
    子女及其妹名義參加互助會，而告訴人得標後，遲未繳納會款，因上開之人均由
    告訴人標會，伊又不懂法律才提出偽造文書之告訴云云。經查：告訴人於八十二
    年間參加被告所招募之上開互助會時，即告知被告係以其子女甲○○、張宏毅、
    乙○○及其胞妹黃秋榮等人之名義參加一情，業經被告於台灣苗栗地方法院檢察
    署檢察官八十八年度他字第五八二號誣告案八十九年四月十八日偵查時坦承不諱
    ，並經本院調閱上開卷宗查明屬實，核與告訴人所指訴之情節相同，且證人甲○○、乙○○亦證稱：被告曾至其住所要求伊參加互助會，而伊有關互助會之事宜
    ，則委由伊母（即告訴人）代為處理等語。再參以被告配偶與告訴人配偶間為同
    姓宗親情誼，且被告之配偶丁○○亦證稱渠已認識乙○○十餘年之久，則被告對
    於告訴人與其子女甲○○、張宏毅、乙○○及其胞妹黃秋榮之關係，知之甚稔，
    告訴人並無偽造其子女及其妹之名義情事，自當為被告所明知。再者，被告於招
    募互助會時，並無不准以他人名義參加一情，亦經被告在台灣苗栗地方法院檢察
    署檢察官八十七年度偵字第五五四七號偽造文書案偵查時供承：渠所招募之互助
    會會員亦有使用子女或親戚之名義等語，亦經本院調取上開卷核閱屬實。是告訴
    人使用其子女及其胞妹名義投標，應非冒用，自當為被告所明知，其上開辯解，
    顯係卸責之詞，委無可採。另被告於偵查時亦供稱：因告訴人欠錢不還，要給他
    一個教訓等語，足見被告提起偽造文書之告訴時，自始即有使告訴人受刑事處分
    之誣告意圖，是被告之犯行洵堪認定。
三、核被告所為係犯刑法第一百六十九條第一項之誣告罪。爰審酌被告因與告訴人對
    於會款爭執後於提出詐欺告訴被不起訴處分後始出下策等一切情狀，從輕量處如
    主文所示之刑。又查被告未曾受有期徒刑以上刑之宣告，有台灣台中地方法院檢
    察署刑案資料查註紀錄表及台灣高等法院全國前案紀錄表在卷可按，其因一時失
    慮致犯本罪，經此教訓當知警惕而無再犯之虞，本院認本判決宣告之刑，以暫不
    執行為宜，爰併宣告緩刑二年，以勵自新。
據上論斷，應依刑事訴訟法第二百九十九條第一項前段、刑法第一百六十九條第一項
、第七十四條第一款，判決如主文。
中    華    民    國    八十九    年      八        月      二十三      日
                                    台灣苗栗地方法院刑事庭
                                        法  官 巫   政   松
右正本證明與原本無異。
如不服本判決，應於送達後十日內向本院提出上訴狀(須附繕本)，上訴於台灣高等
法院台中分院。
                                        書記官 陳   爵    星
中    華    民    國    八十      年      八        月      二十四      日
附錄論罪科刑法條
刑法第一百六十九條第一項
意圖他人受刑事或懲戒處分，向該管公務員誣告者，處七年以下有期徒刑。


司法院資訊處製作；財團法人民間司法改革基金會備份。
